臺灣苗栗地方法院刑事判決
111年度易字第16號
公  訴  人  臺灣苗栗地方檢察署檢察官
被      告  劉宜鑫


上列被告因違反毒品危害防制條例案件，經檢察官提起公訴（11
0年度偵字第5907號），被告於準備程序中就被訴事實為有罪之
陳述，經告知被告簡式審判程序之旨，於聽取當事人之意見後，
本院裁定以簡式審判程序審理，判決如下：
    主  文
劉宜鑫持有第三級毒品純質淨重五公克以上，累犯，處有期徒刑
 陸月，如易科罰金，以新臺幣壹仟元折算壹日。
扣案之第三級毒品愷他命捌包（驗餘淨重合計495.01公克，驗前
純質淨重合計421公克）含包裝袋均沒收。 
    犯罪事實及理由
一、本件犯罪事實、證據及應適用之法條，除下列更正及補充外
    ，其餘均引用檢察官起訴書之記載（如附件）。
　㈠證據並所犯法條一第2列「竹南分局」應更正為「大湖分局」
    。
　㈡證據部分增列：被告劉宜鑫（下稱被告）於本院準備程序及
    審理時之自白。
　㈢被告前因違反毒品危害防制條例案件，經臺灣臺中地方法院1
    06年度訴字第620號判決，判處有期徒刑1年2月，被告上訴
    後，經臺灣高等法院臺中分院以106年度上訴字第1454號判
    決，駁回上訴，嗣被告再提起上訴，經最高法院以107年度
    台上字第440號判決，駁回上訴確定，於109年3月23日縮短
    刑期執行完畢等情，有臺灣高等法院被告前案紀錄表1份在
    卷可查，被告受此有期徒刑執行完畢後5年內，故意再犯本
    案有期徒刑以上之罪，為累犯，應依刑法第47條第1項規定
    加重其刑。至司法院釋字第775號解釋係指個案應量處最低
    法定刑、又無法適用刑法第59條在內減輕規定之情形，法院
    應依此解釋意旨裁量不予加重最低本刑（最高法院108年度
    台上字第338號判決意旨參照），本案依被告累犯及犯罪情
    節，並無上開情事，自無從依上開解釋意旨裁量不予加重最
    低本刑，併此敘明。 
二、爰審酌被告無視國家查緝毒品之禁令，持有第三級毒品純質
    淨重5公克以上，造成社會治安潛在之危害，實屬不該，兼
    衡被告本案所持有第三級毒品純質淨重之數量、持有之時間
    ，於本院審理時自述為高職畢業之智識程度，從事自行接案
    之系統櫥櫃設計外包工作，月薪約新臺幣（下同）7至10萬
    元、需繳納房貸之經濟狀況，並有被告提出之苗栗縣卓蘭鎮
    農會及華南商業銀行之房屋擔保借款繳息清單各1份在卷足
    參（本院卷第53至59頁），及未婚、未育有子女，家中尚有
    100歲、患有老人痴呆之爺爺及70多歲之父母需其照顧之生
    活狀況（本院卷第50、51頁），暨犯罪後坦承犯行之態度等
    一切情狀，量處如主文所示之刑，並依刑法第41條第1項前
    段規定，諭知易科罰金之折算標準。
三、沒收：
  ㈠按毒品危害防制條例第18條第1項前段之規定，應予沒收銷燬
    之毒品，以經查獲之第一、二級毒品為限。又毒品依其成癮
    性、濫用性及對社會危害性，共分為四級，施用或持有第三
    、四級毒品，因其可罰性較低，該條例除就持有第三、四級
    毒品純質淨重5公克以上設有處罰規定外，未另設處罰之規
    定，然鑑於第三、四級毒品均係管制藥品，特於同條例第11
    條之1明定無正當理由，不得擅自持有；第18條第1項後段復
    規定查獲之第三、四級毒品，無正當理由而擅自持有者 ，
    均沒入銷燬之。從而，依同條例第18條第1項後段應沒入銷
    燬之毒品，專指查獲施用或持有之第三、四級毒品，但不構
    成犯罪行為者而言，如持有第三級毒品純質淨重5公克以上
    者，既屬同條例相關法條明文規定處罰之犯罪行為，即非該
    條項應依行政程序沒入銷燬之範圍，而同條例對於犯持有第
    三級毒品純質淨重5公克以上罪所查獲之毒品之沒收，並無
    特別規定，但該行為既已構成犯罪，則該毒品即屬不受法律
    保護之違禁物，自應回歸刑法之適用（最高法院96年度台上
    字第884號、99年度台上字第338號判決意旨參照）。
  ㈡扣案之白色晶體8包（驗餘淨重合計495.01公克，驗前純質淨
    重合計421公克），經鑑驗結果檢出第三級毒品愷他命成分
    ，有內政部警政署刑事警察局110年10月5日刑鑑字第110800
    3814號鑑定書1份在卷可佐（110年度偵字第5907號卷《下稱
    偵卷》第143至144頁），核屬違禁物無疑，應依刑法第38條
    第1項規定予以沒收，而直接包裝上開毒品之包裝袋，因其
    上殘留之毒品難以析離，且無析離之實益與必要，均應視同
    毒品，併諭知沒收。至鑑驗費失之毒品部分，既已滅失，爰
    不另為沒收之宣告。
  ㈢扣案之9萬2800元及手機3支，固均為被告所有，惟被告於警
    詢及本院審理時均陳稱與本案犯行無關，其中9萬2800元為
    被告做系統櫃剛領得之工程款（偵卷第43頁、本院卷第49頁
    ），是無證據證明與本案被告持有第三級毒品純質淨重5公
    克以上犯行有關，爰均不予宣告沒收，末此敘明。
四、依刑事訴訟法第273條之1第1項、第299條第1項前段，判決
    如主文。
五、本判決書係依刑事訴訟法第310條之2準用同法第454條第1 
    、2項製作，犯罪事實、證據及應適用之法條並得引用檢察
    官起訴書之記載。如不服本件判決，得自判決送達之日起20
    日內，以書狀敘述理由，提起上訴。
本案經檢察官簡泰宇提起公訴，檢察官楊岳都到庭執行職務。
中    華    民    國   111    年    3     月    8     日
                  刑事第四庭  法  官  紀雅惠
以上正本證明與原本無異。
如不服本判決應於收受判決後20日內向本院提出上訴書狀，並應
敘述具體理由（均應附繕本）。
中    華    民    國   111    年    3     月    8     日
                              書記官  陳信全
附錄本案論罪科刑法條：
毒品危害防制條例第11條
持有第一級毒品者，處3年以下有期徒刑、拘役或新臺幣30萬元
以下罰金。
持有第二級毒品者，處2年以下有期徒刑、拘役或新臺幣20萬元
以下罰金。
持有第一級毒品純質淨重十公克以上者，處1年以上7年以下有期
徒刑，得併科新臺幣1百萬元以下罰金。
持有第二級毒品純質淨重二十公克以上者，處6月以上5年以下有
期徒刑，得併科新臺幣70萬元以下罰金。
持有第三級毒品純質淨重五公克以上者，處2年以下有期徒刑，
得併科新臺幣20萬元以下罰金。
持有第四級毒品純質淨重五公克以上者，處1年以下有期徒刑，
得併科新臺幣10萬元以下罰金。
持有專供製造或施用第一級、第二級毒品之器具者，處1年以下
有期徒刑、拘役或新臺幣10萬元以下罰金。
附件：
臺灣苗栗地方檢察署檢察官起訴書
                                     110年度偵字第5907號
　　被　　　告　劉宜鑫　
上列被告因違反毒品危害防制條例案件，業經偵查終結，認應提
起公訴，茲將犯罪事實及證據並所犯法條分敘如下：
　　　　犯罪事實
一、劉宜鑫基於持有第三級毒品純質淨重5公克以上之犯意，於
    民國110年9月6日18時許，在臺中市太原夜市停車場，向真
    實姓名年籍不詳「小黑」以新臺幣（下同）10萬元之代價，
    購入第三級毒品愷他命8包（含袋重504.82公克，純質淨重
    約421.00公克）而持有之。經警循線查獲上情。
二、案經苗栗縣警察局大湖分局報告偵辦。
　　　　證據並所犯法條
一、上揭犯罪事實，業據被告劉宜鑫於警詢及偵查中均坦承不諱
    ，並有自願受搜索同意書、苗栗縣警察局竹南分局搜索扣押
    筆錄、扣押物品目錄表、車輛詳細資料報表、現場照片、扣
    押物品照片、內政部警政署刑事警察局110年10月5日刑鑑字
    第1108003814號鑑定書等在卷可稽，足認被告之自白與事實
    相符，被告犯嫌堪以認定。
二、核被告所為，係犯毒品危害防制條例第11條第5項之持有第
    三級毒品純質淨重5公克以上罪嫌。扣案第三級毒品愷他命
    請依刑法第38條第1項規定宣告沒收。
三、至報告意旨認被告所為，另涉犯毒品危害防制條例第5條第3
    項之意圖販賣而持有第三級毒品罪嫌等語。按意圖販賣而持
    有毒品罪、單純持有毒品罪，皆以持有毒品為其基本外觀事
    實。其區別標準，在於取得或持有毒品之目的，有無販賣營
    利之意圖為斷。若行為人於持有毒品之始終，均無販賣營利
    之意圖，則僅論以單純持有毒品犯行。故於行為人持有毒品
    並未賣出即遭查獲之情形，其持有之毒品，究否基於販賣營
    利之意思而販入，或持有當時有無販賣營利之意圖，攸關應
    否成立販賣毒品未遂、意圖販賣而持有毒品、甚或單純持有
    毒品罪責之判斷，尤應以嚴格確切之證據證明之。又所謂意
    圖，乃犯罪構成之主觀違法要素，屬犯罪之成立要件。而行
    為人是否具備販賣營利之主觀意圖，胥賴嚴格積極之證據證
    明之；亦即必須有相當之客觀事實，足以表徵其主觀意念之
    遂行性及確實性，始足當之，不能以推測或擬制之方法憑空
    懸揣，遽以認定。經查，被告於警詢及偵查中均辯稱：沒有
    要轉售，兩三個月才購買一次自行施用等語。被告雖持有前
    述大量之愷他命，惟本件查無其他被告聯絡毒品買賣宜事宜
    之證據，酌以購毒者購買毒品之數量，因其資力、市場行情
    等有所不同，尤以染有施用毒品惡習者，或為維持個人長期
    穩定之需求，或為求取得較優惠之價格，或考量分次購買增
    加遭查獲之風險等因素，或有可能1次大量購入，亦難逕以
    被告本件持有毒品之數量非微，遽認被告即有販賣營利之意
    圖。惟此部分如成立犯罪，因與前開起訴部分具有想像競合
    犯之裁判上一罪關係，而為起訴效力所及，爰不另為不起訴處
    分，附此敘明。
四、依刑事訴訟法第251條第1項提起公訴。
　　此　致
臺灣苗栗地方法院
中　　華　　民　　國　 110　　年　　12　　月　　15　　日
　　　　　　　　　　　　　    檢　察　官  簡泰宇
本件證明與原本無異
中　　華　　民　　國　 111　　年　　1 　　月　　4 　　日
                              書  記  官  蔡欣諭
所犯法條
毒品危害防制條例第11條第5項
持有第一級毒品者，處 3 年以下有期徒刑、拘役或新臺幣 30萬
元以下罰金。
持有第二級毒品者，處 2 年以下有期徒刑、拘役或新臺幣 20萬
元以下罰金。
持有第一級毒品純質淨重十公克以上者，處 1 年以上 7 年以下
有期徒刑，得併科新臺幣 1 百萬元以下罰金。
持有第二級毒品純質淨重二十公克以上者，處 6 月以上 5 年以
下有期徒刑，得併科新臺幣 70 萬元以下罰金。
持有第三級毒品純質淨重五公克以上者，處 2 年以下有期徒刑
，得併科新臺幣 20 萬元以下罰金。
持有第四級毒品純質淨重五公克以上者，處 1 年以下有期徒刑
，得併科新臺幣 10 萬元以下罰金。
持有專供製造或施用第一級、第二級毒品之器具者，處 1 年以
下有期徒刑、拘役或新臺幣 10 萬元以下罰金。